【裁判字號】    98,訴,1033
【裁判日期】    981021
【裁判案由】    毒品危害防制條例等
【裁判全文】
臺灣高雄地方法院刑事判決              98年度訴字第1033號
公  訴  人  臺灣高雄地方法院檢察署檢察官
被      告  乙○○
指定辯護人  楊櫻花律師
上列被告因毒品危害防制條例等案件，經檢察官提起公訴（97年
度偵緝字第2960號），本院判決如下：
    主  文
乙○○幫助犯販賣第二級毒品罪，處有期徒刑參年捌月；又幫助
犯販賣第二級毒品罪，處有期徒刑參年捌月；又犯偽證罪，處有
期徒刑陸月。應執行有期徒刑肆年貳月。
    事  實
一、乙○○（原名黃文忠）因得知友人丙○○欲購買第二級毒品
    甲基安非他命，竟基於幫助李淑琴販賣第二級毒品甲基安非
    他命之犯意，分別為以下之行為：
  (一)於民國95年10月底某日，乙○○將丙○○帶往李淑琴位於高
    雄縣林園鄉○○路51巷185 號租屋處（下簡稱李淑琴租屋處
    ），介紹李淑琴將不詳重量之甲基安非他命，以新台幣（下
    同）3,000 元代價，販賣予丙○○1 次。
  (二)於95年12月初某日，乙○○先與丙○○互以持用之門號0000
    000000號、0000000000號之行動電話聯絡後，復於當日陪同
    丙○○至李淑琴上開租屋處，介紹李淑琴將不詳重量之甲基
    安非他命，以5,000 元代價出售予丙○○1 次。
    （李淑琴所涉販賣第二級毒品罪，經本院以96年度訴字第24
    53號判處有期徒刑8 年，嗣經臺灣高等法院高雄分院以97年
    度上訴字第477 號駁回上訴，並經最高法院以97年度台上字
    第3809號駁回上訴而確定；丙○○所犯施用第二級毒品罪，
    業經檢察官以96年度毒偵字第1191號為不起訴處分確定。）
二、乙○○明知曾於95年10月底某日、12月初某日，帶同並介紹
    丙○○在李淑琴上開租屋處，分以3,000 元、5,000 元代價
    購買第二級毒品甲基安非他命之事實，竟基於偽證之犯意，
    於97年1 月8 日下午3 時許，在本院96年度訴字第2453號李
    淑琴毒品危害防制條例案件公開審理執行審判職務時，以證
    人身分作證，於供前具結，對「就你所知李淑琴有販賣毒品
    ？」、「你是否曾經帶丙○○去李淑琴家買安非他命？」之
    於案情有重要關係之事項，虛偽陳述：「據我瞭解沒有」；
    「沒有」等語，否認李淑琴在上開租屋處販賣第二級毒品甲
    基安非他命予丙○○，足生影響國家司法權之正確行使。
三、案經臺灣高雄地方法院檢察署檢察官自動檢舉偵查起訴。
    理  由
壹、證據能力部分：
一、按被告以外之人於審判外向法官所為之陳述，得為證據，刑
    事訴訟法第159 條之1 第1 項定有明文。本件證人黃紀坤於
    97年5 月21日向法官所為之供述（見臺灣高等法院高雄分院
    97年度上訴字第477 號影卷），在其任意陳述之信用性無疑
    之情況下，其證述依法自具有證據能力。
二、按而刑事訴訟法對於傳聞法則之例外亦有明定，其中就被告
    以外之人於偵查中向檢察官所為之陳述，因檢察官代表國家
    偵查犯罪時，原則上能遵守法定程序，不致於違法取供，且
    被告以外之人如有具結能力，應依法具結以擔保其係據實陳
    述，是可信度極高，故於第159 條之1 第2 項明定「除顯有
    不可信之情況者外」，得為證據。查證人丙○○於96年3 月
    8 日偵查中之證述，業經其依法具結，而被告及其辯護人並
    未釋明該證述有何「顯有不可信情況」存在，且無證據足認
    該次訊問有何未依法定程序情事存在，可見證人丙○○於偵
    查中之證述並無「顯有不可信之情況」存在，係符合刑事訴
    訟法所定傳聞法則例外之情形，亦有證據能力。
三、按被告以外之人於檢察事務官、司法警察官或司法警察調查
    中所為之陳述，與審判中不符時，其先前之陳述具有較可信
    之特別情況，且為證明犯罪事實存否所必要者，得為證據，
    刑事訴訟法第159 條之2 分別定有明文。本件證人丙○○係
    被告是否有幫助販賣第二級毒品犯行之重要證人；又證人丙
    ○○於96年2 月2 日警詢中及98年1 月16 日 、98年2 月13
    日檢察事務官詢問時所為之陳述與本院審理中之證述就被告
    介紹之行為、購買毒品之價格、地點等就案情有重要關係之
    事項為前後不符之陳述。而證人丙○○於96 年2月2 日警詢
    中接受詢問之最後一項問題，回答其警詢中之陳述實在（見
    96年度偵字第5894號偵查影卷第23頁）；另證人丙○○於96
    年2 月2 日警詢時所為有關被告幫助販賣毒品事實之陳述，
    相較其於本院98年10月7 日審判時，時間已相距約2 年5 月
    餘，再證人丙○○於96年2 月2 日警詢或98 年1月16日、98
    年2 月13日檢察事務官詢問時非如審判中在被告之面前，當
    庭指述被告是否幫助販賣毒品，依此外部情況，顯有受不當
    外力干擾，內在之壓力及事後串謀之可能性，堪認證人丙○
    ○於96年2 月2 日警詢中及98年1 月16日、98年2 月13日檢
    察事務官詢問時之陳述，具有特別可信之情況乃證明被告犯
    罪事實之存否所不可欠缺，是依刑事訴訟法第159 條之2 規
    定，其於警詢中之陳述，應具有證據能力。
四、按被告以外之人於審判外之陳述，雖不符刑事訴訟法第159
    條之1 至第159 條之4 之規定，而經當事人於審判程序同意
    作為證據，法院審酌該言詞陳述或書面陳述作成時之情況，
    認為適當者，亦得為證據，刑事訴訟法第159 條之5 第1 項
    定有明文。本件檢察官、被告及其辯護人於本院審判程序時
    ，就本判決所引用其他審判外之言詞或書面陳述，被告及辯
    護人知有不得作為證據之情形，於準備程序中表示不爭執其
    證據能力。本院斟酌該等被告以外之人於調查程序中所述，
    過程並無受不當外力之影響，認適合作為本案之證據，依前
    揭規定，認渠等之陳述應有證據能力。
貳、實體部分：
一、訊據被告乙○○矢口否認有何幫助李淑琴販賣甲基安非他命
    予丙○○及偽證之犯行，辯稱：從未帶同丙○○至李淑琴住
    處，介紹李淑琴販賣毒品甲基安非他命予丙○○；在本院96
    年度訴字第2453號法院具結作證的證言是據實陳述云云。然
    查：
  (一)幫助販賣第二級毒品罪部分：
  1.被告於95年10月底、同年月12月初分別帶同丙○○至李淑琴
    租屋處，介紹李淑琴以3,000 元、5,000 元之代價，販賣甲
    基安非他命予丙○○各1 次之事實，業據證人丙○○於98年
    10月7 日本院審理中證稱：乙○○陪我去過李淑琴家2 次拿
    甲基安非他命等語（見本院卷第30頁）；於96年2 月2 日警
    詢、98年1 月6 日檢查事務官詢問時，及96年3 月8 日偵查
    中一致證稱：我曾透過被告乙○○介紹並帶我到高雄縣林園
    鄉○○路51巷185 號，向李淑琴購買3,000 元、5,000 元甲
    基安非他命各1 次；第1 次是在95年10月底，第2 次是在95
    年12月初某日晚間，是以我0000000000門號撥打與00000000
    00門號與乙○○聯絡，當日李淑琴並無償提供甲基安非他命
    供被告在該處施用；我曾抄下李淑琴0000000000手機門號等
    語明確（見96年度偵字第5894號偵查卷第20、21、85頁），
    且98年2 月13日檢察事務官詢問時及於97年5 月21日於臺灣
    高等法院高雄分院審理中亦均證稱確有經由被告介紹而向李
    淑琴購買甲基安非他命2 次一情詳盡，核與顯示證人丙○○
    與被告乙○○以分別持用之門號0000000000號、0000000000
    號行動電話，於前揭購毒期間頻繁、密切聯繫之雙向通聯紀
    錄1 份（見96年度偵字第5894號偵查卷第116-119 頁）相符
    。證人丙○○能指出李淑琴正確租屋處而帶同警員至現場查
    看，復能指明李淑琴之使用電話，且因證人丙○○為警查獲
    後供出毒品來源李淑琴，經警於96年2 月15日依法搜索李淑
    琴租屋處，確有扣得甲基安非他命25包（驗後總淨重18.741
    公克），及供分裝毒品所用之夾鏈袋1 包，李淑琴並當場坦
    承坦承販毒賺取每次價差200 元，以繳交兒子之註冊費等語
    ，此經偵辦李淑琴販賣毒品案件之證人盧俊源員警於另案審
    理時證述詳盡（見96年度訴字第2453號卷第100 、101 頁）
    ，並有該案扣押物品目錄表、檢驗報告附於該案卷宗可證。
    且該李淑琴販賣第二級毒品案件，經本院以96年度訴字第24
    53號判處有期徒刑8 年，嗣經臺灣高等法院高雄分院以97年
    度上訴字第477 號駁回上訴，並經最高法院以97年度台上字
    第3809號駁回上訴而確定，有上開案件判決書各1 份可證，
    並經本院調得上開案件核閱屬實。綜上事證互相參酌，堪認
    被告確有帶同並介紹李淑琴販賣甲基安非他命予丙○○2 次
    之事實無訛。
  2.證人丙○○雖於本院審理時已無法確定被告乙○○陪同去李
    淑琴家購買2 次甲基安非他命之時間，或就購買地點另改稱
    ：有1 次在李淑琴家，另1 次在李淑琴家附近等語（見本院
    卷第31頁），而對於購買毒品之地點證述先後陳述有所不符
    ，然證人丙○○對於其係經被告陪同介紹而向李淑琴購買2
    次甲基安非他命毒品之基本事實則始終一致，且參酌證人丙
    ○○於本院審理中證述時間距案發時已有數年，時間經隔已
    久，自應以其於警詢及偵查中之證述為準，再對於購買毒品
    之地點，雖於本院審理時證稱係有1 次在被告住家附近買的
    ，並稱：「在李淑琴家附近那一次是由黃文忠（乙○○）去
    買毒品再交給我。」等語（見本院卷第32頁），惟證人丙○
    ○於警詢明確陳稱：我透過被告黃文忠（乙○○）有2 次帶
    我到李淑琴現住地購買，並帶同警方到高雄縣林園鄉○○路
    51 巷185號被告住處查看，且看見被告免費提供第二級毒品
    甲基安非他命供被告黃文忠（乙○○）吸食等情明確（見96
    年度偵字第5894號偵查偵查卷第20-21 頁），足見證人丙○
    ○於警詢之陳述顯較在本院之證述情節較為具體明確，自應
    認其在警詢時之陳述較為可採。
  3.被告雖辯稱：與丙○○、李淑琴認識，未曾介紹他給李淑琴
    認識，更沒有帶他到李淑琴住處買過甲基安非他命云云，然
    其辯解與證人丙○○前揭指證已有相違，且被告乙○○於96
    年度訴字2453號案件審理時到庭證稱：知道丙○○這個人，
    但不常打電話給他或打給李淑琴云云（見96年度訴字2453號
    卷第95、96、98頁），然被告與證人李淑琴於95年12月24日
    至96年1 月31日短短1 月餘，即有40次之通聯紀錄；與丙○
    ○於95年12月2 日至96年2 月2 日短短2 月間，更有多達30
    0 餘次之通聯紀錄，此有被告、證人李淑琴分別持用之門號
    0000000000號、0000000000號，及被告、證人丙○○分別持
    用之門號0000000000號、0000000000號之行動電話通聯紀錄
    各1 份在卷可憑（見96年度偵字第5894號偵查卷第115-119
    頁），被告與丙○○、李淑琴聯絡密切一情甚明，嗣被告因
    事證明確，始於本院審理中改以前揭情詞置辯，被告辯解前
    後反覆，卸責意圖明顯。再被告與李淑琴，證人丙○○分別
    熟識，有上開通聯紀錄足憑，更足佐證證人丙○○證稱與被
    告透過門號0000000000號、0000000000號之行動電話聯絡後
    ，由被告陪同至李淑琴上開租屋處向李淑琴購買甲基安非他
    命之證詞，應屬真實可採。被告空言否認，其辯解無足可採
    。
  4.證人李淑琴雖於檢察事務官詢問時證稱；丙○○不是被告介
    紹我買毒品的，只見過丙○○二次面等語，然與其於偵查中
    供述：是因為丙○○載我回家過才知道我家住處，只見過丙
    ○○1 次等語（見96年度偵字第5894號卷第59頁）已有不符
    ，況丙○○知悉證人李淑琴向案外人鄭宇君借用、使用不到
    2 個月之0000000000行動電話門號，復能正確陳明證人李淑
    琴租屋處，業如前述，顯與證人李淑琴認識，且證人李淑琴
    復無法明確交代與丙○○認識之經過，反之，證人丙○○於
    警、偵訊一致之陳述，並與證人盧俊源所證及前揭通聯紀錄
    均相符；且證人丙○○所涉之施用第二級毒品罪嫌並非重罪
    ，且業經檢察官為不起訴處分確定，衡情顯無設詞誣陷無辜
    友人，並致使己身涉犯刑責更重之偽證罪之可能及必要。故
    證人丙○○、李淑琴上開相互歧異之陳述，當以證人丙○○
    之證言為可採，至於證人李淑琴所言，顯係迴護被告之詞，
    自不足採。
  5.按刑法上之幫助犯，係以幫助他人犯罪之意思而參與犯罪構
    成要件以外之行為為其成立要件，惟所謂以幫助他人犯罪之
    意思而參與者，指其參與之原因，僅在助成他人犯罪之實現
    者而言，倘以合同之意思而參加犯罪，即係以自己犯罪之意
    思而參與，縱其所參與者為犯罪構成要件以外之行為，仍屬
    共同正犯，又所謂參與犯罪構成要件以外之行為者，指其所
    參與者非直接構成某種犯罪事實之內容，而僅係助成其犯罪
    事實實現之行為而言，苟已參與構成某種犯罪事實之一部，
    即屬分擔實施犯罪之行為，雖僅以幫助他人犯罪之意思而參
    與，亦仍屬共同正犯。查被告就李淑琴與丙○○間之毒品交
    易乃係處於介紹地位，且事後毒品之價金係由買受人丙○○
    自行交付予李淑琴，再由李淑琴交付毒品予丙○○，足見被
    告尚無參與販賣構成要件行為。至被告之辯護人雖辯稱：係
    幫助丙○○施用毒品，並無李淑琴販賣毒品之犯意等語，惟
    被告明知李淑琴要販賣第二級毒品予丙○○，從中聯繫，並
    帶同丙○○至李淑琴租屋處完成交易，應認被告主觀上已有
    幫助販賣之犯意；又被告所參與者係販賣構成要件以外之行
    為，客觀上已有聯繫、介紹及帶同丙○○至交易處所之幫助
    行為，自應構成販賣第二級毒品之幫助犯。被告之辯護人辯
    稱：被告並無幫助販賣第二級毒品之犯意，至多為幫助施用
    之犯意云云，尚非有據。
  6.綜上，本案事證明確，被告2 次幫助販賣第二級毒品犯行洵
    堪認定。
  (二)偽證罪部分：
  1.證人丙○○經被告帶同而於95年10月底、同年月12月初至李
    淑琴租屋處，並經其介紹李淑琴以3,000 元、5,000 元之代
    價，販賣甲基安非他命予證人丙○○各1 次之事實，業經本
    院審認如前，被告明知上情，仍於97年1 月8 日下午3 時許
    在本院96年度訴字第2453號案件審理中經承審法官告以其之
    證言如有使自己遭刑事追訴之虞得拒絕證言，而其選擇作證
    並具結擔保所述實在後，為沒有帶丙○○去李淑琴家買安非
    他命、李淑琴沒有販賣安非他命之至關該案被告李淑琴有無
    販賣毒品予丙○○具有重要性之虛偽證詞之事實，有本院96
    年度訴字第2453號97年1 月8 日下午3 時許之審理筆錄、證
    人結文各1 份在卷可參，並經本院調得上開卷宗核閱屬實，
    堪以認定。
  2.被告空言否認曾帶同介紹並親見丙○○向李淑琴購買毒品，
    辯稱上開於本院96年度訴字第2453號案件證述係屬真實云云
    ，其辯解如前所述並非事實，不足採信。又刑法偽證罪所謂
    於案情有重要關係之事項，係指該事項之有無，足以影響於
    裁判之結果者而言。如非於案情有重要關係之事項，故意為
    虛偽之陳述，固與該條規定不合，即對於案情有重要關係之
    事項所述不實，而非出於故意者，仍難論以偽證罪。查被告
    帶同、介紹丙○○與李淑琴為甲基安非他命之毒品交易且在
    場親見交易，被告所為上開證言自係為該案被告李淑琴販賣
    第二級毒品甲基安非他命之犯行是否成立之重要依據，且其
    就該偽證事項之內容，係出於其本身之親身經歷，則被告就
    此於案情有重要關係之事項為不實之陳述，自應負偽證罪責
    。至起訴書另載：「（辯護人問：你有介紹李淑琴給丙○○
    認識？）沒有。」、「（辯護人問：你有帶過丙○○到過李
    淑琴的住處？）沒有。」亦係虛偽證詞部分，因上開部分證
    言核與李淑琴販賣第二級毒品予丙○○是否成立之裁判結果
    尚無直接重要關係，是公訴意旨此部分之認定容有誤會，應
    予更正。
  3.綜上，本案事證明確，被告偽證犯行亦堪認定。
二、核被告事實一所為，係犯刑法第30條第1 項、毒品危害防制
    條例第4 條第2 項之幫助販賣第二級毒品罪。再按刑法上之
    偽證罪，不以結果之發生為要件，一有偽證行為，無論當事
    人是否因而受有利或不利之判決，均不影響其犯罪之成立。
    故核被告事實二所為，係犯刑法第168 條偽證罪。被告所犯
    幫助販賣第二級毒品2 罪及偽證罪間，犯意各別，行為互殊
    ，應予分論併罰。被告上開幫助販賣第二級毒品2 罪，均為
    幫助犯，均依刑法第30條第2 項規定減輕其刑。審酌被告應
    知毒品對人體之危害性，竟圖一己私利而幫助李淑琴販賣甲
    基安非他命牟利，嚴重殘害國民身心健康，助長社會濫用毒
    品風氣，且被告偽證之行為影響司法公正，及被告矢口否認
    犯行，態度欠佳，兼衡其犯罪之動機、目的、手段、被告並
    無前科之素行等其他一切情狀，分別量處如主文所示之刑，
    並定其應執行刑如主文所示。
據上論斷，應依刑事訴訟法第299 條第1 項前段、毒品危害防制
條例第4 條第2 項，刑法第11條、第168 條、第30條第2 項、第
51 條 第5 款之規定，判決如主文。
本案經檢察官甲○○到庭執行職務。
中    華    民    國    98    年    10    月    21    日
                  刑事第十一庭  審判長法  官  黃三友
                                      法  官  林俊寬
                                      法  官  陳億芳
以上正本證明與原本無異。
如不服本判決應於收受送達後10日內向本院提出上訴書狀，並應
敘述具體理由；如未敘述上訴理由者，應於上訴期間屆滿後20日
內向本院補提理由書（均須按他造當事人之人數附繕本）「切勿
逕送上級法院」。
中    華    民    國    98    年    10    月    22    日
                                      書記官  林靜慧
毒品危害防制條例第4條第2項
製造、運輸、販賣第二級毒品者，處無期徒刑或七年以上有期徒
刑，得併科新台幣七百萬元以下罰金。
中華民國刑法第168條（偽證罪）
於執行審判職務之公署審判時或於檢察官偵查時，證人、鑑定人
、通譯於案情有重要關係之事項，供前或供後具結，而為虛偽陳
述者，處 7 年以下有期徒刑。


司法院資訊處製作；財團法人民間司法改革基金會備份。
